臺灣臺中地方法院民事裁定            
                                   110年度司繼字第3039號
聲  請  人  郭施杉  


上列聲請人聲請為被繼承人賴罔選任遺產管理人事件，本院裁定
如下：
    主  文
聲請駁回。
程序費用由聲請人負擔。
    理  由
一、本件聲請意旨略以：被繼承人賴罔（女，民國00年00月0日
    生）於民國98年3月26日死亡，無婚姻無子嗣，現因辦理繼
    承父親賴蒼松公同共有繼承登記之需，賴罔是否仍有應繼承
    之人不明，且繼承人各房不認識及並未於賴罔死亡一個月內
　　選定遺產管理人，致聲請人對上開遺產無法行使再轉繼承登
    記，為確保聲請人之權利，依民法第1178條第2項規定，請
    求選任國有財產署中區分署為賴罔之遺產管理人，以利續辦
    理公同共有繼承登記云云。
二、按繼承，因被繼承人死亡而開始；繼承開始時，繼承人之有
    無不明者，由親屬會議於一個月內選定遺產管理人，並將繼
    承開始及選定遺產管理人之事由，向法院報明；無親屬會議
    或親屬會議未於前條所定期限內選定遺產管理人者，利害關
    係人或檢察官，得聲請法院選任遺產管理人，並由法院依前
    項規定為公示催告，民法第1147條、第1177條及第1178條第
    2項分別定有明文。次按，遺產繼承人，除配偶外，依左列
    順序定之：一、直系血親卑親屬。二、父母。三、兄弟姊妹
    。四、祖父母；又先順序繼承人均拋棄其繼承權時，由次順
    序繼承人繼承。其次順序繼承人有無不明或第四順序之繼承
    人均拋棄其繼承權者，準用關於無人承認繼承之規定，為民
    法第1138條及第1176條第6項所明定。又此所謂繼承開始時
    ，繼承人之有無不明，係指有無配偶及民法第1138條各款血
    親不明之謂，如確有繼承人存在，即不得謂繼承人有無不明
    （最高法院82年度台上字第1330號民事判決參照）。
三、經查：
(一)聲請人主張被繼承人賴罔於98年3月26日死亡，其未婚無子
    嗣等情，業據聲請人提出被繼承人賴罔之除戶戶籍謄本為證
    ，堪信為真實。
(二)然查，經本院函請台中○○○○○○○○○提供被繼承人賴罔之第一
    順序至第四順序繼承人戶籍資料，依該所檢送戶籍資料所示
    ，被繼承人賴罔於98年3月26日死亡時，其胞妹黃廖𨚫尚生
    存，足認被繼承人賴罔死亡時，尚有合法繼承人存在且未向
    本院為拋棄繼承，此有本院前案索引卡查詢資料、台中○○○○
    ○○○○○函暨所檢附戶籍資料附卷可稽。
(三)據此，因被繼承人賴罔死亡時，尚有第三順序合法繼承人存
    在且未為拋棄繼承，核非繼承人有無不明之情形。揆諸前揭
    規定及說明，本件聲請人聲請選任被繼承人賴罔之遺產管理
    人，於法未合，應予駁回。
四、依家事事件法第97條、非訟事件法第21條第1項前段，裁定
    如主文。
中　　華　　民　　國　　110 　年　　12　　月　　8 　　日
                  家事法庭  司法事務官　張吉祥
以上正本係照原本作成。
如不服本件裁定，得於裁定書送達之翌日起10日內，以書狀敘述
理由，向本庭提起抗告，並應繳納抗告費新台幣1000元。
中　　華　　民　　國　　110 　年　　12　　月　　8 　　日
                            書  記  官　江慧貞